臺灣臺南地方法院民事判決　　　　　　　99年度訴字第1045號
原　　　告　方秀雄
　　　　　　方忠男
　　　　　　方茂猷
共　　　同
訴訟代理人　蔡文斌律師
　　　　　　王建強律師
　　　　　　王盛鐸律師
被　　　告　方林阿珠
　　　　　　李國雄
　　　　　　方昭翔
　　　　　　方振隆
上列當事人間請求拆屋還地事件，經本院於民國100年1月13日言
詞辯論終結，判決如下：
    主  文
被告方林阿珠應將如附圖所示編號C部分磚造建物面積參拾捌平
方公尺、編號J部分之RC造建物面積參平方公尺拆除，並將土地
騰空交還原告方秀雄；被告李國雄應將如附圖所示編號E部分RC
造建物（門牌號碼：台南縣西港鄉營西村85號）面積壹拾貳平方
公尺拆除，並將土地騰空交還原告方秀雄；被告李國雄應將如附
圖所示編號El部分RC造建物（門牌號碼：台南縣西港鄉營西村85
號）面積參拾平方公尺拆除，並將土地騰空交還原告方忠男；被
告方昭翔應將如附圖所示編號D部分RC造建物（門牌號碼：台南
縣西港鄉營西村86號）面積伍拾平方公尺、編號F部分豬舍面積
壹佰參拾肆平方公尺折除，並將土地騰空交還原告方忠男；被告
方振隆應將如附圖所示編號B部分RC造建物（門牌號碼：台南縣
西港鄉營西村90號）面積貳拾捌平方公尺、編號H、I部分之鐵柱
，及編號G至G'之圍牆拆除，並將土地騰空交還原告方茂猷。
訴訟費用新臺幣參萬肆仟陸佰柒拾參元由被告李國雄及被告方林
阿珠各負擔百分之十五、被告方振隆負擔百分之十，餘由被告方
昭翔負擔。
本判決第一項原告依序以新台幣肆萬元、肆萬貳仟元、壹拾捌萬
元、參萬元分別為被告方林阿珠、李國雄、方昭翔、方振隆供擔
保後，得假執行。
    事  實  及  理  由
一、原告起訴主張：原告均為坐落台南縣西港鄉○○段797地號
    土地分割前之共有人，而被告則均非該土地之共有人，卻均
    未經該土地共有人之同意，擅自占用該土地。嗣上開土地經
    經本院97年度訴字第835號判決分割，由原告方秀雄取得坐
    落於台南縣西港鄉○○段797-3地號、建、面積236平方公尺
    土地之所有權、原告方忠男取得同地段797-26地號、建、面
    積283.19平方公尺土地所有權，原告方茂猷則取得同地段
    797-1地號、建、面積236平方公尺土地所有權（下均稱系爭
    土地）。而被告無權占用原告系爭土地，分別為被告李國雄
    無權占用原告方秀雄所有如附圖所示E部分之土地；而被告
    方林阿珠則無權占用原告方秀雄所有如附圖所示C、J部分之
    土地。另被告方昭翔擅自於原告方忠男所有系爭797-26地號
    土地上建築房屋及豬舍如附圖D、F所示；至被告方振隆則無
    權占用原告方茂猷所有系爭797-1地號土地如附圖所示B部分
    ，並於如附圖所示H、I位置設立鐵柱，及於如附圖所示G、
    G'間建築圍牆。被告4人分別無權占用原告所有之土地，爰
    本於民法第767條物上請求權之法律關係，訴請被告拆屋還
    地；並聲明如主文第一項所示，且願供擔保請求准予假執行
    。
二、被告則均以：已在上開建物居住百年了，傳承5、6代，沒有
    人表示不可以蓋房子，原告須賠償，始願拆除；被告方振榮
    並稱不知系爭土地為何人所有，且曾有買賣契約；並均聲明
    駁回原告之訴。
三、經查：
（一）被告經合法送達，均未於言詞辯論期日到場，核無民事訴
      訟法第386條所列各款情形，爰依原告之聲請，由其一造
      辯論而為判決。
（二）原告主張為坐落台南縣西港鄉○○段797地號土地分割前
      之共有人，經本院97年度訴字第835號判決分割，而由原
      告方秀雄取得台南縣西港段797-3地號土地、原告方忠男
      取得同段797-26地號土地、原告方茂猷取得同段797-1地
      號土地，有本院97年度訴字第835號分割共有物判決，及
      系爭土地登記第二類謄本在卷可按，是原告主張為上開土
      地所有權人，自堪信實。而被告非系爭土地分割前之共有
      人，亦非系爭土地之所有人；且系爭797-3地號土地上如
      附圖所示編號C部分及編號J部分之老舊磚造建物（均無門
      牌號碼）為被告方林阿珠所有，編號E部分之磚造建物（
      門牌號碼「台南縣西港鄉營西村85號」）為被告李國雄所
      有；系爭797-26地號土地上如附圖所示編號D部分RC造建
      物（門牌號碼「台南縣西港鄉營西村86號」及編號F部分
      之磚造豬舍（無門牌號碼）為被告方昭翔所有，編號E1部
      分磚造建物（門牌號碼「台南縣西港鄉營西村85號」）為
      李國雄所有；以及系爭797-1地號土地上，如附圖所示編
      號B部分磚造平房（門牌號碼「台南縣西港鄉營西村90 號
      」）及H、I部分之鐵柱與G至G'部分之圍牆均為被告方振
      隆所有，為被告所不爭執，並有被告戶籍基本資料、本院
      97 年度訴字第835號判決、99年9月13日勘驗筆錄，及台
      南縣佳里地政事務所99年10月8日所測量字第0990008205
      號函附土地複丈成果圖在卷為憑，足認被告無權占用上開
      系爭土地之實。則依民法第767條「所有人對於無權占有
      或侵奪其所有物者，得請求返還之。對於妨害其所有權者
      ，得請求除去之；有妨害其所有權之虞者，得請求防止之
      」之規定，從而原告分別請求被告李國雄、方林阿珠、方
      昭翔，及方振隆拆除渠等無權占用系爭土地上之建物、豬
      舍、鐵柱及圍牆等如主文第一項所示，並將土地騰空返還
      原告，即為有理由。至被告方振榮主張曾購買系爭土地，
      惟未舉證以實其說，顯無可採。
四、本件事證已臻明確，兩造其餘攻擊防禦方法，經本院審酌於
    本判決結果不生影響，爰不逐一論述。
五、原告陳明願供擔保聲請宣告假執行，經核並無不合，爰酌定
    相當擔保金准許之。又法院為終局判決時，應依職權為訴訟
    費用之裁判；且訴訟費用，由應由敗訴之當事人負擔；共同
    訴訟人於訴訟之利害關係顯有差異者，法院得酌量其利害關
    係之比例，命分別負擔，民事訴訟法第87條第1項、第78條
    、第85條第1項但書分別定有明文，爰確定本件訴訟費用為
    新臺幣（下同）34,673元（裁判費23,473元，鑑定界址複丈
    費1,600元、9,600元），並由被告按主文第二項所示比例負
    擔之。
六、據上結論，原告之訴為有理由，依民事訴訟法第385條第1項
    前段、第87條第1項、第78條、第85條第1項但書、第390條
    第2項，判決如主文。
中    華    民    國    100    年    2    月    11    日
                  民事第二庭    法  官  魏玉英
以上正本係照原本作成
如對本判決上訴，須於判決送達後20日之不變期間內，向本院
提出上訴狀。如委任律師提起上訴者，應一併繳納上訴審裁判
費。
中    華    民    國    100    年    2    月    11    日
                                書記官  蔡曉卿